【裁判字號】    99,消債聲,92
【裁判日期】    990607
【裁判案由】    聲請免責
【裁判全文】
台灣台中地方法院民事裁定            99年度消債聲字第92號
    聲  請  人
    即  債務人  甲○○
    相  對  人
    即  債權人  台灣美國運通國際股份有限公司
    法定代理人  丁○○
    相  對  人
    即  債權人  萬泰商業銀行股份有限公司
    法定代理人  庚○○
    相  對  人
    即  債權人  台新國際商業銀行股份有限公司
    法定代理人  吳清文
    相  對  人
    即  債權人  中國信託商業銀行股份有限公司
    法定代理人  己○○○○
    相  對  人
    即  債權人  台北富邦商業銀行股份有限公司
    法定代理人  壬○○
    相  對  人
    即  債權人  渣打國際商業銀行股份有限公司
    法定代理人  曾璟璇
    相  對  人
    即  債權人  日盛國際商業銀行股份有限公司
    法定代理人  陳  棠
    相  對  人
    即  債權人  遠東國際商業銀行股份有限公司
                （原「友邦國際信用卡股份有限公司」）
    法定代理人  乙○○
    代  理  人  戊○○
上列當事人間因消費者債務清理條例事件，債務人聲請清算，經
本院裁定准予清算後，嗣並經裁定終止後，本院裁定如下：
    主    文
債務人甲○○應予免責。
    理    由
一、按法院為終止或終結清算程序之裁定確定後，除別有規定外
    ，應以裁定免除債務人之債務，消費者債務清理條例第 132
    條定有明文。又法院裁定開始清算程序後，債務人有薪資、
    執行業務所得或其他固定收入，而普通債權人之分配總額低
    於債務人聲請清算前二年間，可處分所得扣除自己及依法應
    受其扶養者所必要生活費用之數額者，法院應為不免責之裁
    定，但債務人證明經普通債權人全體同意者，不在此限，復
    為同條例第 133條所明定。另債務人有下列各款情形之一者
    ，法院應為不免責之裁定，但債務人證明經普通債權人全體
    同意者，不在此限：一、於七年內曾依破產法或本條例規定
    受免責；二、隱匿、毀損應屬清算財團之財產，或為其他不
    利於債權人之處分；三、捏造債務或承認不真實之債務；四
    、因浪費、賭博或其他投機行為，致財產顯然減少或負擔過
    重之債務，而生開始清算之原因；五、於清算聲請前一年內
    ，已有清算之原因，而隱瞞其事實，使他人與之為交易致生
    損害；六、明知已有清算原因之事實，非基於本人之義務，
    而以特別利於債權人中之一人或數人為目的，提供擔保或消
    滅債務；七、隱匿、毀棄、偽造或變造帳簿或其他會計文件
    之全部或一部，致其財產之狀況不真確；八、故意於財產及
    收入狀況說明書為不實之記載，或有其他故意違反本條例所
    定義務之行為，亦為同條例第134條所明定。
二、經查：
  (一)債務人甲○○聲請消費者債務清理事件，前經本院於98年 4
    月14日以98年度消債清字第13號裁定開始清算程序，嗣並以
    98年度執消債清字第34號裁定終止清算程序｛本件曾就債務
    人遠雄人壽、南山人壽保單解約金予以分配｝在案。
  (二)本件債務人於94年間因一次意外摔傷導致尖椎盤凸出造成不
    良於行，須長期休養，身體狀況至今仍未好轉，經常進出醫
    院就診，目前於台北三軍總醫院治療腸燥症，而全家生活必
    要開銷由先生洪文堂一人支橕，因聲請人與二名幼子洪碩懋
    （87年3月10日生）、洪碩亨（92年2月22日生）需家人在旁
    照料，故先生無法找尋穩定收入之工作，收入不穩定，生活
    開銷不足部分就由債務人之妹妹李伊蘭貼補，但與銀行協商
    時銀行要求之月付金為 5,000元，顯無法負擔，是聲請人之
    財產及收入不足以清償債務，與最大債權銀行台新台新國際
    商業銀行股份有限公司進行前置協商而不成立之事實，業據
    其提出戶籍謄本、前置協商不成立通知書、債權人清冊｛聲
    請清算時所列之債務 1,556,262元（並未列入債權人辛○○
    、丙○○），嗣於本院98年度執消債清字第34號清算案件，
    經債權人申報債權後（債權人辛○○、丙○○亦申報債權，
    但經本院裁定剔除），債務為 1,823,343元（另有有擔保債
    務汽車貸款 340,067元，債務人為連帶保證人）｝｝、財產
    及收入狀況說明書、財團法人金融聯合徵信中心當事人查詢
    個人資料（信用報告）回覆書、財政部台灣省中區國稅局財
    產歸屬資料清清單（含配偶）、財政部台灣省中區國稅局95
    、96年度綜合所得稅各類所得資料清單（含配偶）、公司及
    分公司基本資料查詢（明細）、醫療費明細收據、診斷證明
    書附卷為證。
  (三)本件經函知全體無擔保債權人表示意見，債權人雖具狀陳稱
    依債務人之消費明細觀之，認為債務人具有消費者債務清理
    條例第134條第4款之情形，不能予以免責云云。惟，以債務
    人於94年間因一次意外摔傷導致尖椎盤凸出造成不良於行｛
    依永和振興醫院出具之出院計畫說明書所載之出時病情「住
    院期間予骨盆牽引治療可，現腰背臀酸痛及腳麻較緩解，
    經醫師評估予准許出院轉門診續追治療」｝，須長期休養
    ，身體狀況至今仍未好轉，經常進出醫院就診，目前於台北
    三軍總醫院治療腸燥症，而全家生活必要開銷由先生洪文堂
    一人支橕，因聲請人與二名幼子洪碩懋（87年 3月10日生）
    、洪碩亨（92年 2月22日生）需家人在旁照料，故先生無法
    找尋穩定收入之工作，收入不穩定之情，有如前述，則依債
    務人供述其因家庭生活費用不足、醫療費用，故以信用卡預
    借現金或刷卡換現金、信用貸款來支應等語，核與其家庭情
    況相符。是本院衡諸上述各項事由，認為本件債務人尚無投
    機、奢侈、浪費之行為。
三、此外，本件又查無債務人有消費者債務清理條例第 133條前
    段，或第 134條各款所定之情事，依上揭說明，自應依上開
    規定裁定本件債務人免責，爰裁定如主文。
中    華    民    國    99    年    6     月    7     日
                  民事庭法  官   顏世傑
上為正本係照原本作成
如對本裁定抗告應於送達後10日內向本院提出抗告狀，並繳納新
台幣1000元之裁判費。
中    華    民    國    99    年    6     月    7     日
                        書記官   吳美鳳

司法院資訊處製作；財團法人民間司法改革基金會備份。
